臺灣高等法院臺中分院民事裁定　　八十七年度家上字第一六二號
　　　上　訴　人　丙○○
　　　　　　　　　乙○○
　　　　　　　　　甲○○
　　　　　　　　　戊○○
　　　被上訴　人　丁○○
　　　複　代理人　己○○
右當事人間遺贈事件，上訴人對於中華民國八十七年七月十三日臺灣南投地方法院八
十六年家訴字第三五號第一審判決提起上訴，本院裁定如左：
      主      文
上訴駁回。
第二審訴訟費用由上訴人丙○○負擔二分之一，上訴人乙○○、甲○○、戊○○各負
擔六分之一。
      事實及理由
一、本件上訴人起訴主張：被繼承人蕭安於民國（下同）八十六年二月六日，在重慶
    市因病死亡，依其生前所立遺囑，將其遺產全部遺贈與上訴人丙○○、乙○○、
    甲○○、戊○○等四人，惟處理遺產過程中，被上訴人主張其為被繼承人之合法
    妻子，為唯一之繼承人，其實被上訴人並非蕭安之妻，並非蕭安之繼承人，被上
    訴人出面主張其為蕭安之唯一繼承人，使上訴人之繼承人地位有受侵害之危險，
    且此危險得以確認判決予以除去，爰提起確認之訴，求為確認：(一)、確認被上訴
    人就蕭安之遺產喪失繼承權，不得繼承蕭安之任何遺產。(二)、確認上訴人丙○○
    就蕭安之遺產有二分之一受遺贈之權利，上訴人乙○○、甲○○、戊○○就蕭安
    之遺產各有六分之一受遺贈之權利之判決。又被繼承人生前曾受被上訴人百般虐
    待，依民法第一千一百四十五條第一項第五款規定，對於蕭安之遺產已喪失繼承
    權。退步言之，縱令被上訴人之行為不該當於民法第一千一百四十五條第一項第
    五款所定「重大虐待或侮辱被繼承人」之事由，亦即被上訴人不喪失其繼承權，
    惟被繼承人在不損及繼承人特留分之範圍內得以遺囑處分其遺產，為法律所明定
    ，被上訴人僅得主張扣減而保留其特留分即系爭遺產之二分之一，其餘二分之一
    由上訴人四人按遺囑所定之分配比例受贈，爰另提起預備之訴，求為判決：(一)、
    確認被上訴人就蕭安之遺產只有二分之一受遺贈之權利。(二)、確認上訴人丙○○
    就蕭安之遺產有四分之一受遺贈之權利，上訴人乙○○、甲○○、戊○○就蕭安
    之遺產各有十二分之一受遺贈之權利之判決（原審為上訴人全部敗訴之判決，上
    訴人就原判決全部聲明不服）。
二、被上訴人則以：上訴人所提被繼承人蕭安生前所立遺囑並非真正，且上訴人四人
    均非被繼承人蕭安之繼承人，被上訴人是蕭安之唯一繼承人，被上訴人並未對蕭
    安為虐待或侮辱，並無民法第一千一百四十五條第一項第五款所定喪失繼承權之
    事由存在，上訴人之訴全無理由等語，資為抗辯。
三、關於上訴人乙○○、甲○○部分：
　　民事訴訟應依民事訴訟費用法之規定繳納訴訟費用，此為法定必備之程式。又民
　　事訴訟法第二百四十九條第一項規定：「原告之訴，有左列各款情形之一者，法
　　院應以裁定駁回之，但其情形可以補正者，審判長應定期間先命補正．．．．六
　　、起訴不合程式者」。本件訴訟標的價額為新台幣四百十一萬八千五百三十元，
　　折合銀元為一百三十七萬二千九百元（折合銀元原為一百三十七萬二千八百四十
　　三元，不滿一百元部分，依民事訴訟費用法第二條第一項規定，以一百元計算，
　　為銀元一百三十七萬二千九百元），應徵第二審裁判費銀元二萬零五百九十四元
　　，折合新台幣六萬一千七百八十二元，除已繳第二審裁判費三萬九千元外，其餘
　　二萬二千七百八十二元，未據繳納，本院於九十年二月十九日，裁定命上訴人於
　　收受裁定正本後七日內，如數補繳，該裁定經本院函請財團法人海峽交流基金會
　　轉請財團法人海峽交流協會送達結果，已送達上訴人甲○○，有送達證書可稽（
　　本院卷一第一八六頁），該送達證書上未記載送達日期，惟上訴人甲○○於九十
　　年四月三日另書立信函與本院，表示伊無錢繳納裁判費等語（本院卷一第一八二
　　、一八三頁），顯見上訴人甲○○至遲於該日即九十年四月三日已收受本院上述
　　補繳裁判費之裁定。另上訴人乙○○亦已在本院送達證書上簽收，該送達證書上
　　未記載送達日期（本院卷一第一九０頁），惟該送達證書係財團法人海峽交流基
　　金會於九十年五月十四日以九０海惠法字第０四七一七號函送本院（同卷第一八
　　九頁），足見上訴人乙○○至遲於九十年五月十四日已收受本院上開補繳裁判費
　　之裁定，玆上訴人甲○○、乙○○分別於九十年四月三日、同年五月十四日收受
　　補費裁定後，迄未於七日內繳納第二審短繳之裁判費，彼等之上訴，均非合法，
　　均應依法予以駁回。
四、關於上訴人丙○○、戊○○部分：
    民事訴訟法第一百十六條第一項規定：「當事人書狀，除別有規定外，應記載左
    列各款事項：一、當事人姓名及住所或居所」。本件上訴人丙○○、戊○○於原
    審起訴，訴狀內僅記載：丙○○（即上訴人）住四川省成都市小天七巷六八號，
    戊○○（上訴人）住重慶市大足縣高峰鄉三元村一組（見原審卷第三頁），關於
    戊○○部分未詳細記載住址（但有委任訴訟代理人，故得以合法送達），提起上
    訴，其上訴狀亦為相同之記載（見本院卷一第三頁），提起第二審上訴時，有委
    任訴訟代理人，其後解除委任，則有關期日之通知書或補繳裁判費之裁定及其他
    文件均應依法送達與上訴人丙○○、戊○○本人收受，本院九十年二月十九日補
    繳裁判費之裁定，於九十年三月二日函司法院轉囑託財團法人海峽交流基金會轉
    請財團法人海峽交流協會按上訴狀所載地址送達上訴人丙○○、戊○○結果，據
    財團法人海峽交流基金會函復稱上訴人丙○○住址遷移不明，上訴人戊○○部分
    ，則迄未能合法送達，有該會復函附卷可稽（見本院卷一第一八八頁、一九七頁
    、二００頁），顯見上訴人丙○○、戊○○二人於上訴狀所載之住居所並不明確
    ，有違上開法條規定。本院於九十一年五月十七日以九一中分義民長決字第七九
    一一號函請上訴人丙○○、戊○○二人原先委任之訴訟代理人朱文財律師查報上
    訴人丙○○、戊○○二人之確實住址（見本院卷二第十二頁），迄未據查報，是
    上訴人丙○○、戊○○之上訴狀有關其住址記載之欠缺，顯無從補正，其上訴為
    不合法，均應依上開法條予以駁回。
五、據上論結：本件上訴為不合法，依民事訴訟法第四百六十三條、第二百四十九條
　　第一項第六款、第七十九條但書、第八十五條第一項，裁定如主文。
中　　　華　　　民　　　國　　九十一　　年　　　六　　　月　　二十八　　日
~B1民事第五庭審判長法　官　陳滿賢
~B2　　　　　　　　法　官　朱　樑
~B3　　　　　　　　法　官　邱森樟
右為正本係照原本作成。
如不服本裁定應於裁定送達後十日內向本院提出抗告理由狀（須按他造人數附具繕本
），並繳納抗告裁判費新臺幣肆拾伍元及送達用雙掛號郵票拾份（每份拾肆元）。
~B　　　　　　　  書記官  粘銘環
中　　　華　　　民　　　國　　九十一　　年　　　七　　　月　　　三　 　 日
　　　　　　　　　　　　　　　　　　　　　　　　　　　　　　　　　　　　Ｙ
